---
title: "Construccion_datframe_def"
author: "Maria Pia van Oordt"
date: "2023-01-23"
output: html_document
---

```{r setup, include=FALSE}
knitr::opts_chunk$set(echo = TRUE)
```

*Base de datos:Covid_contagios*

En esta base encontramos la cantidad de contagios de 1701 distritos del Perú durante la pandemia de covid-19 hasta el 2021. Esta infromación fue recopilada por el MINSA y se encuentra en su pagina web de datos abiertos. En esta base de datos se usa el Ubigeo del INEI
```{r}
#Le agregue los ceros en stata

library(haven)
cc <- read_dta("positivos_covid.dta")

library(tidyverse)

cc<- 
  cc %>% 
  mutate(UBIGEO = as.factor(UBIGEO)) %>%
  mutate(FECHA_RESULTADO = as.factor(FECHA_RESULTADO)) %>% 
  mutate(DEPARTAMENTO = as.factor(DEPARTAMENTO)) %>% 
  mutate(DISTRITO = as.factor(DISTRITO)) %>% 
  mutate(PROVINCIA = as.factor(PROVINCIA)) 

str(cc$UBIGEO) #1851

#Creamos variable de Año y mes

pacman::p_load(tidyverse)
cc1 <-
  cc %>% 
  mutate( 
    FECHA_RESULTADO=as.character(FECHA_RESULTADO),
    year= str_sub(FECHA_RESULTADO, start = 1, end = 4),
    mes=str_sub(FECHA_RESULTADO, start = 5, end = 6),
    )

#Selecciono solo los años 2020 y 2021 y las variables que me interesan

cc2 <-
  cc1 %>% 
  filter( year != 2022) %>% 
  select(UBIGEO,DEPARTAMENTO, PROVINCIA, DISTRITO,year, mes)

cc2$UBIGEO=as.factor(cc2$UBIGEO)
str(cc2$UBIGEO) #1852

```


Realizamos un collapse por mes, año, departamento, provincia y distrito
```{r}
cc3 = cc2 %>% group_by(UBIGEO,DEPARTAMENTO,PROVINCIA,DISTRITO,year,mes) %>% summarise(count = n()) 
cc3 = rename(cc3, contagiados = count)

cc3$DISTRITO=as.factor(cc3$DISTRITO)
cc3$year=as.factor(cc3$year)
cc3$UBIGEO=as.factor(cc3$UBIGEO)

str(cc3$UBIGEO) #1852 únicos

```

```{r}

#Elimino aquellos distritos que estan en investigación
#cc3 = cc3[cc3$UBIGEO != "0.", ]
cc3 <- cc3[!(cc3$UBIGEO == '0.'),]

```

```{r}
#Completamos la base para que salgan 12 meses x2(2021-2020)x1851 que es la cantidad de distritos de los que se tiene infromación de ambos años = 44448

covid_contagios <-
  cc3 %>%
  mutate(
    year=as.factor(year),
    mes=as.factor(mes),
    UBIGEO=as.factor(UBIGEO))%>% 
  group_by(year,UBIGEO,mes, .drop = FALSE) %>% 
  summarise(
    contagiados=sum(contagiados)
    )
  
covid_contagios <- covid_contagios[!(covid_contagios$UBIGEO == '0.'),]


```




*Base de datos de FALLECIDOS por Covid-19*
Esta base de datos tiene como unidad de análisis a los fallecidos por covid-19. Asimismo, esta sua el codigo de ubigeo del Inei.

```{r}
library(rio)
cf=import("fallecidos_covid-copia.csv")

library(tidyverse)

cf<- 
  cf %>% 
  mutate(UBIGEO = as.factor(UBIGEO)) %>%
  mutate(FECHA_FALLECIMIENTO = as.factor(FECHA_FALLECIMIENTO)) %>% 
  mutate(DEPARTAMENTO = as.factor(DEPARTAMENTO)) %>% 
  mutate(DISTRITO = as.factor(DISTRITO)) %>% 
  mutate(PROVINCIA = as.factor(PROVINCIA))

str(cf$UBIGEO) #1785

#Creamos variable de Año y mes

pacman::p_load(tidyverse)
cf1 <-
  cf %>% 
  mutate( 
    FECHA_FALLECIMIENTO=as.character(FECHA_FALLECIMIENTO),
    year= str_sub(FECHA_FALLECIMIENTO, start = 1, end = 4),
    mes=str_sub(FECHA_FALLECIMIENTO, start = 5, end = 6),
    )



#Selecciono solo los años 2020 y 2021 y las variables que me interesan

cf2 <-
  cf1 %>% 
  filter( year != 2022) %>% 
  select(DEPARTAMENTO, PROVINCIA, DISTRITO, UBIGEO,year, mes )

cf2$UBIGEO=as.factor(cf2$UBIGEO)
str(cf2$UBIGEO) #1784

```


Realizamos un collapse por mes, año, departamento, provincia y distrito
```{r}
cf3 = cf2 %>% group_by(UBIGEO,DEPARTAMENTO,PROVINCIA,DISTRITO,year,mes) %>% summarise(count = n()) 
cf3 = rename(cf3, fallecidos = count)

cf3$DISTRITO=as.factor(cf3$DISTRITO)
cf3$year=as.factor(cf3$year)
cf3$UBIGEO=as.factor(cf3$UBIGEO)
str(cf3$UBIGEO) #1784 únicos

```

```{r}
#Completamos la base para que salgan 12 meses x2(2021-2020)x1784 que es la cantidad de distritos de los que se tiene infromación de ambos años = 42.816

covid_fallecidos <-
  cf3 %>%
  mutate(
    year=as.factor(year),
    mes=as.factor(mes),
    UBIGEO=as.factor(UBIGEO))%>% 
  group_by(year,UBIGEO,mes, .drop = FALSE) %>% 
  summarise(
    fallecidos=sum(fallecidos)
    )
str(covid_fallecidos$UBIGEO)
covid_fallecidos <- covid_fallecidos[!(covid_fallecidos$UBIGEO == '.'),]

```


*VACUNAS*

```{r}


library(dplyr)
vc = read.csv("vacunas_covid-copia.csv")
na.omit(vc)

library(tidyverse)
vc1<- 
  vc %>% 
  mutate(FECHA_VACUNACION = as.character(FECHA_VACUNACION)) %>% 
  mutate(DEPARTAMENTO = as.character(DEPARTAMENTO)) %>% 
  mutate(DISTRITO = as.character(DISTRITO)) %>% 
  mutate(PROVINCIA = as.character(PROVINCIA))

pacman::p_load(tidyverse)
vc1 <-
  vc1 %>% 
  mutate( 
    FECHA_VACUNACION=as.character(FECHA_VACUNACION),
    year= str_sub(FECHA_VACUNACION, start = 1, end = 4),
    mes=str_sub(FECHA_VACUNACION, start = 5, end = 6),
    )

vc1 <-
  vc1 %>% 
  filter( year != 2022) %>% 
  select(DEPARTAMENTO, PROVINCIA, DISTRITO, year, mes)


```

Realizamos un collapse por mes, año, departamento, provincia y distrito
```{r}
vc2 = vc1 %>% group_by(DISTRITO,DEPARTAMENTO,PROVINCIA,year,mes) %>% summarise(count = n()) #vacunación por distrito
vc2
vc2 = rename(vc2, vacunados = count)
vc2 %>% count(DISTRITO,year) %>% count(year) #1864 en total

```

```{r}
library(readxl)
UBIGEO <- read_excel("ubigeos_v1.xlsx")
vc3 = full_join(UBIGEO,vc2)
vc3 = na.omit(vc3)
vc3 %>% count(UBIGEO,year) %>% count(year) #1860 únicos
vc3$UBIGEO=as.factor(vc3$UBIGEO)
str(vc3$UBIGEO)
```


```{r}
#Completamos la base para que salgan 12 meses x2(2021-2020)x1860 que es la cantidad de distritos de los que se tiene infromación de ambos años = 44640

covid_vacunados <-
  vc3 %>%
  mutate(
    year=as.factor(year),
    mes=as.factor(mes),
    UBIGEO=as.factor(UBIGEO))%>% 
  group_by(year,UBIGEO,mes, .drop = FALSE) %>% 
  summarise(
    vacuandos=sum(vacunados)
    )%>% 
  view()

covid_vacunados <-
  covid_vacunados%>%
  mutate(
    year=as.factor(year),
    mes=as.factor(mes),
    UBIGEO=as.factor(UBIGEO))

write_csv(covid_vacunados, path = "covid_vacunados.csv")

```


*Base de datos:"EJECUCIONPRESUPUESTAL_COVID"*
  
En esta base de datos encontramos el conjunto de datos publicados por el MEF(ministerio de Economia y finanzas) que corresponde a la Información del Presupuesto Institucional Modificado (PIM), y la ejecución de gasto en las fases de Compromiso, Devengado y Girado correspondiente a las Unidades Ejecutoras (UEs) del Gobierno Nacional, los Gobiernos Regionales y las Municipalidades de los Gobiernos Locales, sobre la distribución y ejecución de los recursos públicos para la lucha contra el COVID-19. Es decir, la ejecución presupuestal realizada por los tres niveles de gobierno destinado a la lucha contra el Covid-19 durante el periodo de la Pandemia del 2020 al 2022. Esta base de datos se actualiza de forma diaria y tiene información sobre XXX distritos lo cual es nuestra unidad de análisis. Esta base nos brinda información sobre los recursos asignados a distintas entidades en los tres niveles de gobierno lo cual permite hacer una comparación a nivel distrital para monitorear el avance de la ejecución del gasto y realizar un indice de eficiencia. Esta base de datos tiene diversas variables relevantes para esta investigación y para la construcción de la variable dependiente. El conjunto de datos corresponde a un subconjunto de datos de la consulta amigable de Gasto disponible en el Portal de Transparencia Economica del MEF.

Importamos la data de Ejecución presupuestal par ala lucha contra el Covid-19 de los años 2020,2021,2022

#EJECUCIÓN PRESUPUESTAL   

LO QUE TOCA--> ASIGNACIÓN DE GASTOS 

```{r}
library(tidyverse)
library(dplyr)
df_2020 = read.csv("pcm_covid_2020.csv")
df_2021 = read.csv("pcm_covid_2021.csv")
df_2021 = rename(df_2021, TIPO_GOBIERNO_NOMBRE = NIVEL_GOBIERNO_NOMBRE,TIPO_GOBIERNO = NIVEL_GOBIERNO )
df = bind_rows(df_2020,df_2021)
#str(df) # 338225 obs y 64 variables
na.omit(df)


write_csv(df, path = "df.csv")
library(haven)
write_dta(df_2020, path = "df2020.dta")


#elegimos solo la función salud

df2 <- 
  df %>% 
  filter(FUNCION_NOMBRE == "SALUD")

#Creamos el ubigeo

df2$DEPARTAMENTO_EJECUTORA=as.factor(df2$DEPARTAMENTO_EJECUTORA)
df2$PROVINCIA_EJECUTORA=as.factor(df2$PROVINCIA_EJECUTORA)
df2$DISTRITO_EJECUTORA=as.factor(df2$DISTRITO_EJECUTORA)

df2$DISTRITO_EJECUTORA = sprintf("%02d",(df2$DISTRITO_EJECUTORA))
df2$PROVINCIA_EJECUTORA = sprintf("%02d",(df2$PROVINCIA_EJECUTORA))
df2$DEPARTAMENTO_EJECUTORA = sprintf("%02d",(df2$DEPARTAMENTO_EJECUTORA))



library(tidyverse)
df2 <- unite(df2, UBIGEO, DEPARTAMENTO_EJECUTORA, PROVINCIA_EJECUTORA, DISTRITO_EJECUTORA, sep= "") 
#Añadimos los ceros a la fecha
df2$MES_EJE = sprintf("%02d",(df2$MES_EJE))





```

Separación de la data en 3 partes
```{r}
df_nacional <-
df2 %>% 
  filter(TIPO_GOBIERNO_NOMBRE == "GOBIERNO NACIONAL")

df_local <-
df2 %>% 
  filter(TIPO_GOBIERNO_NOMBRE == "GOBIERNOS LOCALES")

df_regional <-
df2 %>% 
  filter(TIPO_GOBIERNO_NOMBRE == "GOBIERNOS REGIONALES")

```

ASIGNACIÓN DE GASTOS NACIONALES CON PRODUCTO

Cada producto tiene un codigo dependiendo de en que distrito se realizó, entonces todos los gastos que tengan el mismo código de producto son realizados en el mismo distrito. En ese sentido, se construira una relación de codigos de proyecto con su ubigeo respectivo y luego se realizara un merge one to many con la base de df_nacional
```{r}
df_nacional$PRODUCTO_PROYECTO=as.factor(df_nacional$PRODUCTO_PROYECTO)
str(df_nacional$PRODUCTO_PROYECTO)

```
```{r}
df_nacional %>% 
  select(PRODUCTO_PROYECTO,PRODUCTO_PROYECTO_NOMBRE,UBIGEO) %>% 
  filter(PRODUCTO_PROYECTO_NOMBRE != "SIN PRODUCTO") %>% 
  group_by(PRODUCTO_PROYECTO) %>%
  count(PRODUCTO_PROYECTO_NOMBRE) %>% 
  arrange(PRODUCTO_PROYECTO) %>% 
    View() 

```

ASIGNACIÓN DE GASTOS NACIONALES SIN PRODUCTO

```{r}
sin_producto <-
df_nacional %>% 
  select(PRODUCTO_PROYECTO,PRODUCTO_PROYECTO_NOMBRE,UBIGEO,DEPARTAMENTO_META_NOMBRE,MONTO_DEVENGADO,MES_EJE,ANO_EJE) %>% 
  filter(PRODUCTO_PROYECTO_NOMBRE == "SIN PRODUCTO") %>% 
  group_by(DEPARTAMENTO_META_NOMBRE,MES_EJE,ANO_EJE, .drop = FALSE) %>%
  summarise(MONTO_DEVENGADO=sum(MONTO_DEVENGADO)) %>%
  arrange(DEPARTAMENTO_META_NOMBRE)

library(writexl)
sin_producto %>% 
write_xlsx("sin_producto.xlsx")
```



Unión de las 3 partes de la data

```{r}

```


```{r}
#Completamos la base para que salgan 13 meses(incluyendo el mes cero)x2(2021-2020)x946 =24596 que es la cantidad de distritos de los que se tiene infromación de ambos años



covid_ejecutado <-
  df2 %>%
  mutate(
    ANO_EJE=as.factor(ANO_EJE),
    MES_EJE=as.factor(MES_EJE),
    UBIGEO=as.factor(UBIGEO))%>% 
  group_by(ANO_EJE,UBIGEO,MES_EJE, .drop = FALSE) %>% 
  summarise(
    MONTO_DEVENGADO=sum(MONTO_DEVENGADO),
    MONTO_CERTIFICADO=sum(MONTO_CERTIFICADO),
    MONTO_PIA=sum(MONTO_PIA),
    MONTO_PIM=sum(MONTO_PIM),
    MONTO_GIRADO=sum(MONTO_GIRADO),
    MONTO_COMPROMETIDO_ANUAL=sum(MONTO_COMPROMETIDO_ANUAL),
    MONTO_COMPROMETIDO=sum(MONTO_COMPROMETIDO)
    
    )%>% 
  view()


covid_ejecutado <- rename(covid_ejecutado, mes=MES_EJE, year = ANO_EJE)



write_csv(covid_ejecutado, path = "covid_ejecutado.csv")
```


*Base mergeada en STATA del CENSO* 

NBI --> https://www.inei.gob.pe/media/MenuRecursivo/publicaciones_digitales/Est/Lib1588/

Solo para pasarla en formato csv
```{r}
library(haven)
censo_poblacion_encarea_NBI <- read_dta("C:/Users/mapia/Desktop/Laboral/Practicas Q-Lab/Tesis/Construcción_base/Bases de datos/Construido_final/censo_poblacion_encarea_NBI.dta")
```

```{r}
write_csv(data_censo, path = "censo_poblacion_encarea_NBI_clus.csv")
write_dta(data_censo, path = "censo_poblacion_encarea_NBI_clus.dta")

```

UNION DE BASES


```{r}

covid_contagios$UBIGEO=as.factor(covid_contagios$UBIGEO)
merge1<- full_join(covid_contagios,covid_fallecidos)
merge2 <- full_join(merge1,covid_vacunados)
merge3 <- full_join(merge2,covid_ejecutado)

library(readxl)
UBIGEO <- read_excel("ubigeos_v1.xlsx")
merge3[is.na (merge3)] = 0

merge4 <- left_join(merge3,UBIGEO)


```
Convierto los Na en ceros
```{r}

library(here)
library(janitor)
library(tidyverse)
merge4 <- clean_names(merge4)
merge4<-merge4 %>% arrange(year,ubigeo,mes) %>% view()
write_csv(merge4, path = "merge4.csv")

```


library(readr)
merge4 <- read.csv("merge4.csv")


UNION DATA_CENSO a merge 4
```{r}
library(readr)
censo_poblacion_encarea_NBI_clus <- read_csv("censo_poblacion_encarea_NBI_clus.csv")

poblacion<- censo_poblacion_encarea_NBI_clus %>% 
  select(poblacion_total, ubigeo)
poblacion$ubigeo=as.character(poblacion$ubigeo)
merge4$ubigeo=as.character(merge4$ubigeo)

merge4 <- left_join(merge4,poblacion,by = "ubigeo") %>% view()

```

Creamos las tasas de vacunación, contagios y  fallecidos por 100mil habitantes

```{r}
merge4=merge4 %>% 
  mutate(tasa_fallecidos =  (fallecidos/poblacion_total)*100) %>%
  mutate(tasa_contagiados =  (contagiados/poblacion_total)*100) %>% 
  mutate(tasa_vacuandos =  (vacuandos/poblacion_total)*100)
merge4=merge4 %>% 
  mutate(tasa_fallecidos= sprintf(tasa_fallecidos, fmt = '%#.2f')) 
merge4=merge4 %>% 
  mutate(tasa_vacuandos= sprintf(tasa_vacuandos, fmt = '%#.2f'))
merge4=merge4 %>% 
  mutate(tasa_contagiados= sprintf(tasa_contagiados, fmt = '%#.2f'))

  

write_csv(merge4, path = "merge4.csv")

```


